臺灣新竹地方法院刑事判決　　　　　　　　　　　　　　九十一年度訴字第五一號
　　公　訴　人　臺灣新竹地方法院檢察署檢察官
　　被　　　告　甲○○
右列被告因違反槍砲彈藥刀械管制條例案件，經檢察官提起公訴（九十年度偵字第六
五九０號），本院判決如左：
    主  文
甲○○無罪。
    理  由
一、公訴意旨略以：被告甲○○於民國八十五年九月間某日，在其位於新竹市○○區
    ○○里○鄰○○路二二七四巷四號之住處，受已過世友人林旭輝委託，未經許可
    而寄藏仿ＣＯＬＴ廠半自動手槍製造之玩具手槍一把（金屬槍身、塑膠滑套及槍
    管，槍枝管制編號：0000000000號）及不具殺傷力之子彈十顆及底火
    十九顆。嗣於九十年十一月七日下午五時許，為警至上址搜索當場查獲。因認被
    告涉有違反槍砲彈藥刀械管制條例第十一條第四項之罪嫌云云。
二、按犯罪事實應依證據認定之，無證據不得推定其犯罪事實。又不能證明被告犯罪
    者，應諭知無罪之判決。刑事訴訟法一百五十四條、第三百零一條第一項分別定
    有明文。又刑事訴訟法第一百五十六條第二項規定，被告雖經自白，仍應調查其
    他必要之證據，以察其是否與事實相符。立法目的乃欲以補強證據擔保自白之真
    實性；亦即以補強證據之存在，藉之限制自白在證據上之價值。而所謂補強證據
    ，則指除該自白本身外，其他足資以證明自白之犯罪事實確具有相當程度真實性
    之證據而言。雖其所補強者，非以事實之全部為必要，但亦須因補強證據與自白
    之相互利用，而足使犯罪事實獲得確信者，始足當之。最高法院七十四年台覆字
    第十號判例可資參照。另槍砲彈藥刀械管制條例第十一條第四項規定之未經許可
    持有、寄藏其他可發射金屬或子彈具有殺傷力之各式槍砲罪之處罰，除所持有或
    寄藏之各式槍砲須具有殺傷力，並以行為人有故意持或寄藏其他可發射金屬或子
    彈具有殺傷力之各式槍砲之犯意及行為，為其主觀及客觀構成要件。易言之，即
    行為人對於其所持有之物係屬可發射金屬或子彈具有殺傷力之各式槍砲，原有預
    見、認識，並有所意欲或容認，進而為持有或寄藏之行為，始足當之。若行為人
    所持有之物，徒有槍枝之外型，惟根本不具有殺傷力；或縱使在客觀上為具有殺
    傷力之槍枝，但行為人對於具有殺傷力並無認識者，均難以上開罪責相繩。
三、公訴人認被告涉有右開犯行，係以被告自承其寄藏該玩具手槍之行為，且有扣案
    之仿ＣＯＬＴ廠半自動手槍製造之玩具手槍一把足資佐證，而該把玩具手槍經送
    內政部警政署刑事警察局鑑驗結果，認該槍係以打擊底火（藥）引爆子彈內火藥
    為發射動力，機械性能良好，倘填裝子彈適當，則其最具威力之發射動能，均可
    達二十焦耳／平方公分以上，有刑事警察局鑑驗通知書暨槍枝殺傷力鑑驗說明一
    份在卷可憑，因認具有殺傷力等，資為論據。
四、訊據被告固不否認其友人林旭輝委託而於上開時、地寄藏扣案之玩具手槍等情；
    惟查，刑事警察局鑑驗通知書雖記載稱：「一、送鑑改造四五手槍壹枝（槍枝管
    制編號0000000000），認係仿ＣＯＬＴ廠半自動手槍製造之玩具手槍
    （金屬槍身、塑膠滑套及槍管），經檢視，未發現有改造情形，該槍以打擊底火
    （藥）引爆子彈內火藥為發射動力，機械性能良好，至於是否具殺傷力，請卓參
    隨附之槍枝殺傷力鑑驗說明。二、送鑑改造子彈壹顆，認系由玩具槍用金屬彈殼
    加裝直徑約四點八ｍｍ釣魚用鉛錘而成，經實際試射，可擊發，惟其發射動甚微
    ，認不具殺傷力。三、送鑑改造子彈玖顆，實均係玩具槍用金屬彈殼。四、送鑑
    底火壹拾玖顆，認均係玩具手槍用底火帽。」等語，而所檢附供參考之「槍枝殺
    傷力鑑驗說明」則謂：「一、送鑑槍枝係以擊發底火（藥）引爆子彈內火藥為發
    射動力，依本局對同式同材質之槍枝實驗結果，倘裝填子彈適當，則其最具威力
    發射動能，均可達20焦耳／平方公分以上，足以穿透人體皮肉層。二、槍枝材質
    部分如為塑膠，則於發射前述子彈時，因子彈之爆炸高壓，可造成爆裂；雖其彈
    頭仍可射出，且其發射動能，均可達20焦耳／平方公分以上，均認具殺傷力．．
    ．．」等語，此有該局九十年十一月十四日刑鑑字第二一三七三三號鑑驗通知書
    及檢附之「槍枝殺傷力鑑驗說明」各一份附於偵查卷可參（見偵查卷第二十一、
    二十二頁）。又內政部警政署刑事警察局函覆本院稱，獲案槍枝管制編號000
    0000000號槍枝係以性能檢驗法鑑驗，並未實際試射，惟本局對同型式、
    同材質槍枝試射結果，其彈丸之單位面積動能均可達到二十焦耳／平方公分，並
    檢附該局八十六年十二月十日刑鑑字第八一九六五號鑑驗通知書、八十七年六月
    二日刑鑑字第三七四三六號函、八十七年十月三十一日刑鑑字第八三四九一號函
    影本各一件，有內政部警政署刑事警察局九十一年二月二十一日刑鑑字第０九一
    ００二六二九二號函在卷可佐，惟上開刑事警察局對於本件扣案之玩具手槍，與
    該局於實際試射之槍枝，其機能、內部構造、槍管口徑是否完全相同，不無疑問
    ，該實驗結果能否一概類比、適用於所有包括本件之送鑑槍枝？亦未有進一步說
    明，雖其曾對同型式、同材質之玩具手槍試射，然其仍未對於本件扣案之玩具手
    槍是否具有殺傷力為鑑驗，則前開鑑驗通知書自不得作為本件扣案之玩具手槍具
    有殺傷力之認定基礎，而憑為不利於被告認定之證據。另為確定本件扣案之玩具
    手槍有無殺傷力，本院復將扣案槍枝送請法務部調查局再次鑑定，經該局鑑定結
    果為：「一、附頁照片一送鑑槍枝（0000000000）係仿美國COLTS MKIV/SERIES
    70 GOVERNMENT MODEL.45 AUTO型式，槍身為金屬材質、槍管及滑套由塑膠材料
    製的遊戲類槍枝，槍機械性能良好，槍管於彈膛前收縮口徑約6.7mm如照片二。
    二、送鑑槍枝係遊戲槍類，未經過改裝改造，不能發射制式槍彈，惟其槍管完全
    貫通可允許彈頭通過射出，其是否具有殺傷力，端視所發射的子彈改裝改造情形
    而定，如有無金屬彈頭、彈殼內是否添火藥以增加發射威力等。三、送鑑槍管為
    塑膠材質，強度有限且口徑最窄處僅6.7mm，若發射的改造子彈彈頭過大，將立
    即造成膛炸爆裂危險，又若發射的改造子彈內部添加火藥過多，亦會逐漸造成槍
    管破裂，其損壞的機率及程度，隨改造子彈威力的增加而加快增大。」有該局九
    十一年二月六日調科參字第０九一０００六五０號鑑定通知書一件在卷可按，則
    本件扣案之玩具手槍是否具殺傷力一節，既經法務部調查局專業之鑑驗結果，尚
    僅認為其是否具有殺傷力，端視所發射的子彈改裝改造情形而定，如有無金屬彈
    頭、是否添加發射火藥等，且亦可能因該槍枝係塑膠槍管經裝填子彈發射時發生
    膛炸之情形，參以本件查獲之改造子彈及底火均不具有殺傷力，亦為內政部刑事
    警察局所是認，準此以觀，本件扣案之槍枝應不具殺傷力。另被告於本院審理時
    亦陳稱，其受他人之託寄藏上開槍彈，並未加以攜帶外出等語。則衡諸被告寄藏
    本件扣案槍枝後，並未持有適合該槍枝使用具殺傷力之子彈，而扣案之改造子彈
    及底火，係僅屬玩具槍用金屬彈殼及底火帽，均不具有殺傷力，益徵被告並無持
    有具殺傷力槍枝之認識與意欲。
五、綜上各情，被告所為尚不符合槍砲彈藥刀械管制條例第十一條第四項犯罪之主、
    客觀構成要件。此外，復查無其他積極證據足資證明被告有未經許可寄藏其他可
    發射金屬或子彈具有殺傷力之各式槍砲之犯行，揆諸前揭說明，本件不能證明被
    告犯罪，應為無罪判決之諭知。
據上論斷，應依刑事訴訟法第三百零一條第一項，判決如主文。
本案經檢察官吳金棟到庭執行職務
中        華        民        國    九十一    年    三    月    二十    日
                                    臺灣新竹地方法院刑事二庭
                                        法  官  王  鳳  儀
右正本證明與原本無異。
如不服本判決，應於判決送達後十日內向本院提出上訴狀( 應附繕本 )，上訴於
臺灣高等法院。
                                          書記官  陳  進  楷
中        華        民        國    九十一    年    三    月    二十一  日
